臺中高等行政法院判決　　　　　　　　　　　　　　　九十年度訴字第一六一三號
　　　　　　　　　　　　　　　.
　　原　　　告　廖本印即宏洋土木包工業
　　代　表　人　甲○○
　　訴訟代理人　乙○○
　　　　　　　　丙○○
右當事人間因營業稅事件，原告不服財政部中華民國九十年十月五日台財訴字第○九
○一三五五五八三號再訴願決定，提起行政訴訟。本院判決如左︰
　　主  文
原告之訴駁回。
訴訟費用由原告負擔。
　　事  實
甲、事實概要：緣原告未依法辦理營業登記，於民國八十三年至八十五年間，承包宇
    達營造有限公司（以下稱宇達公司）、正宏土木包工業得標之爽文國小教室修繕
    工程、親愛國小新建廚房餐廳工程、新街國小教室修繕工程及廁所工程、名崗國
    小新建綜合球場工程等五件工程，逃漏銷售額新台幣（下同）八、二八一、四四
    ○元（含稅），營業稅額三九四、三五四元，違反營業稅法第二十八條規定；又
    購進貨物六、九八五、九一四元（未含稅），未依法取得憑證，違反稅捐稽徵機
    關管理營利事業會計帳簿憑證辦法第二十一條規定，經法務部調查局南投縣調查
    站查獲，移由被告審理違章成立，依營業稅法第五十一條第一款規定追繳營業稅
    三九四、三五四元，並按所漏稅額處三倍罰鍰計一、一八三、○○○元，另依稅
    捐稽徵法第四十四條規定就未依規定取得憑證之總額六、九八五、九一四元處百
    分之五罰鍰計三四九、二九五元。原告不服，申經被告復查決定，剔除親愛國小
    新建廚房餐廳工程，重行核定原告逃漏銷售額六、三二八、八○○元（含稅），
    應追繳營業稅三○一、三七一元，並按漏稅額處三倍罰鍰計九○四、一○○元，
    另依稅捐稽徵法第四十四條規定處罰鍰三四九、二九五元部分則予撤銷。原告仍
    不服，循序提起行政訴訟。　　乙、兩造聲明：
一、原告聲明求為判決：訴願、再訴願決定及原處分（即復查決定）均撤銷。
二、被告聲明求為判決：原告之訴駁回。
丙、兩造之陳述：
壹、原告起訴意旨略以：本件宇達公司、正宏土木包工業將得標之系爭四件工程交由
    原告負責土水（泥水工）部分，其他部分非原告負責，原告僅受宇達公司委託，
    負責協助現場監工，以得標價金之一成作為監工報酬，此種關係為委任關係而非
    承攬，故營業人實為宇達公司，此有相關工程契約書及請款明細表可證。又系爭
    工程發包單位與營造廠商約明不得轉承包，而該工程已驗收結案，更可證營造廠
    商並無違約轉包工程，原告亦無承包工程營利，而僅為受僱者而已。另原告既為
    受託人，而鋁門窗部分係由張朝奇負責架設，再由原告修補水泥，此應為委任關
    係中工作之一部，故宏祥鋁門紗窗行所開立買受人為宇達公司之統一發票，自屬
    當然。按宇達公司之自白並不得作為原告違章之唯一證據，被告仍應調查其他必
    要之證據，以察是否與事實相符，且原告不利之事實被告要查證外，對原告有利
    之事實仍須善盡調查，以釐清原告責任。然今被告僅以法務部調查局南投縣調查
    站查明宇達公司實際負責人許陳梅雀於調查筆錄中就轉包原告之工程所作詳實之
    證述與該公司工程紀錄所載之內容相符，而未對系爭工程之相關資料，諸如資金
    流向、工資報表、工程合約書等詳予查明，即認定原告承攬系爭工程，顯未盡調
    查之責，應屬違法。
貳、被告答辯意旨略以：
一、本件原告未依法辦理營業登記，於八十三年至八十五年間，承包宇達公司及正宏
    土木包工業得標之爽文國小教室修繕工程、親愛國小新建廚房餐廳工程、新街國
    小教室修繕工程及廁所、名崗國小新建綜合球場工程等五件工程，逃漏銷售額計
    八、二八一、四四○元（含稅），營業稅額三九四、三五四元，案由法務部調查
    局南投縣調查站查獲，有該站八十六年七月十九日（八六）投廉忠字第八六一一
    六○號函、宇達公司及正宏土木包工業實際負責人許陳梅雀之調查筆錄、承作工
    程紀錄、原告之調查筆錄等影本在案可稽，原告未依規定申請營業登記而營業之
    違章事實足堪認定，被告據以核定追繳營業稅及裁處罰鍰，原非無據。惟本件扣
    案違章證物中，親愛國小新建廚房餐廳工程之承作工程紀錄，並非記載原告名義
    ，該項工程工程款一、九五二、六四○元，被告辦理復查時，予以減除，重行核
    定原告逃漏銷售額六、三二八、八○○元（含稅），應追繳營業稅三一○、三七
    一元，並按所漏稅額處三倍罰鍰計九○四、一○○元，於法並無不合。
二、按宇達公司及正宏土木包工業將得標之工程以得標價金之九成轉包與各下包人員
    承作，該下包人員須獨立完成各該工程，自行負責工程盈虧，並拿回發票、收據
    等事實，業經該二家營造商實際負責人許陳梅雀君於獲案筆錄中供述甚詳，有前
    揭調查筆錄影本在案可稽。且依該筆錄，其於八十六年三月二十六日及同年四月
    九日供述等情節，於獲案證物—編號拾伍之四十六原告承作工程紀錄中均有明確
    記載，該查扣證物所彰顯之事實，既與許陳梅雀供述情節相符，堪可佐證許陳梅
    雀於獲案筆錄中之供述為真實。另徵諸原告於八十六年七月八日調查筆錄所陳，
    宇達公司、正宏土木包工業得標本件系爭工程後，以得標工程價金之九成轉包予
    原告承作之事實，亦經其確認無訛。且被告亦查得許陳梅雀開立臺灣銀行南投分
    行支票經原告兌領之部分資金往來紀錄，益證原告為系爭工程之實際承包人之事
    實足堪認定。
三、又按宇達公司及正宏土木包工業向定作人承攬系爭工程後，原告再向此二家營造
    商承包該得標工程，惟原告與宇達公司、正宏土木包工業，分別為營業稅法所規
    範之營業人，核屬不同營業主體，該承攬及次承攬（即轉包）為個別獨立之法律
    行為。宇達公司及正宏土木包工業與定作人間之工程合約，縱定有不得轉包之約
    定，僅為二家營造商與定作人間履約之規範，尚無足作為原告未承包系爭工程之
    證明。另宏祥鋁門紗窗行所開立買受人為宇達公司之統一發票，據前揭原告承作
    工程紀錄所載事實，應係原告向宇達公司轉包系爭工程時，依約定應交回該公司
    之進項憑證之一部分，顯不得作其涉本案違章之反證，併予陳明。
　　理  由
一、按「在中華民國境內銷售貨物或勞務及進口貨物，均應依本法規定課徵營業稅。
    」、「營業人之總機構及其他固定營業場所，應於開始營業前，分別向主管稽徵
    機關申請營業登記。」、「營業人有左列情形之一者，主管稽徵機關得依照查得
    之資料，核定其銷售額及應納稅額並補徵之：一．．．三未辦妥營業登記，即行
    開始營業，或已申請歇業仍繼續營業，而未依規定申報銷售額者。」、「納稅義
    務人，有左列情形之一者，除追繳稅款外，按所漏稅額處一倍至十倍罰鍰，並得
    停止其營業：一、未依規定申請營業登記而營業者。」，分別為行為時營業稅法
    （該法名稱九十年七月九日修正為加值型及非加值型營業稅法）第一條、第二十
    八條、第四十三條第一項第三款及第五十一條第一款所明定。
二、本件原告未辦理營業登記，於八十三年至八十五年間，承包宇達公司及正宏土木
    包工業得標之爽文國小教室修繕工程、新街國小教室修繕工程及廁所工程、名崗
    國小新建綜合球場工程等四件工程，逃漏銷售額六、三二八、八○○元（含稅）
    ，應追繳營業稅三○一、三七一元，並按漏稅額處三倍罰鍰計九○四、一○○元
    ，原告不服，循序提起行政訴訟，訴稱：宇達公司及正宏土木包工業將得標之爽
    文國小教室修繕工程、新街國小教室修繕工程及廁所工程、名崗國小新建綜合球
    場工程等四件工程，原告僅負責土水（泥水工）部分，又僅受宇達公司委託，負
    責協助現場監工，以得標價金之一成作為監工報酬，此種關係為委任關係而非承
    攬，故營業人實為宇達公司，其為受僱者而已。被告僅以法務部調查局南投縣調
    查站查明宇達公司實際負責人許陳梅雀於調查筆錄，而未對系爭工程之相關資料
    ，諸如資金流向、工資報表、工程合約書等詳予查明，即認定原告承攬系爭工程
    ，顯未盡調查之責，應屬違法等云。
三、次按民法僱傭與承攬，二者同為勞務契約，在勞務提供項目上十分類似，但僱傭
    祗在服務，亦即其標的在勞務之本體，而承攬則在一定工作之完成，亦即其標的
    在勞務之結果，而在不勞務之本體，勞務僅為一種手段。僱傭契約提供之勞務，
    須聽從僱用人之指揮，具有從屬性；而承攬契約注重一定工作之完成，則工作之
    完成，具有獨有立性。
四、經查，宇達公司及正宏土木包工業將得標之爽文國小教室修繕工程、新街國小教
    室修繕工程及廁所工程、名崗國小新建綜合球場工程等四件工程，以得標價金之
    九成轉包與各下包人員承作，該下包人員須獨立完成各該工程，自行負責工程盈
    虧，並拿回同額之發票、收據等事實，業經該二業者之實際負責人許陳梅雀於法
    務部調查局南投縣調查站供述：「宇達公司．．．正宏土木包工業等四家營業人
    公司業務大部分由我負責處理．．．上開四家營業人之資金調度用均由我負責處
    理．．宇達、正宏及孝蓉三家營業人之領標、投標及決算均由我負責處理．．．
    」、「宇達公司．．．正宏土木包工業．．．實際上均由我負責一切業務．．．
    」、「宇達．．．所承包之工程交予各該下包人員承作時，我先扣除工程款一成
    ，作為繳納營業稅、技師費等相關費用，九成作為工程費用．．．」、「各該人
    員拿回之統一發票由我查收後，載明於如扣押物．．．，亦即各該人員記事本及
    承作工程記錄表，我並將彼等拿回發票面額的百分之五退還給下包業者，大部分
    以現金支付。」等語；又正宏土木包工業負責人簡碧桐陳稱：「正宏公司參加投
    標作業均委由許陳梅雀處理，正宏公司印章我也交給許陳梅雀保管，投標工程詳
    情我不知道。」等語，分別有各筆錄附原處分卷（五九背頁、六○、六一背頁、
    六五背頁、六六及七十頁）可佐，許女並提供同卷所附之查扣證物編號十五—四
    十六工程紀錄簿（同卷五○至五五頁），亦明確記載原告承作系爭四件工程，各
    工程金額均扣一成工程款等事項無誤在卷。
五、另被告查得許陳梅雀於八十四至八十五年間，開立經原告兌領台灣銀行南投分行
    四紙支票，金額共高達二、五四九、三一二元，有支票影本附原處分卷（四五至
    四八頁）可稽，原告對其有收受該款之事實並不爭執，惟稱該款項係許陳梅雀交
    付其作為給付鋁門窗業之材料費之用等云。然查，原告既稱其僅受僱於許陳梅雀
    為系爭四件工程之監工，若其確係為許女代購鋁門窗材料，以其金額之鉅，自無
    不以帳簿記載，以供雙方對帳查明之理，然原告稱其將該金額支付予何人及金額
    為何均無紀錄，如此，則原告對於該材料如何以與許女會算，顯與經驗法則有背
    ，是原告此部分主張，自違事理。再者，原告於法務部調查局南投縣調查站，亦
    供述宇達公司、正宏土木包工業得標本件系爭工程後，以得標工程價金之九成轉
    包予原告承作等情甚明，亦有原告筆錄附原處分卷（四二背頁）可佐，原告雖稱
    該筆錄在調查站時，係調查人員已製作好方交由其簽名，其迫於無奈方於筆錄上
    簽名乙節，然原告對此亦無法提出事證以實其說，自難認為實在。此外，宇達公
    司及正宏土木包工業與定作人間系爭四件工程合約，縱定有不得轉包之約定，此
    為該二家業者與定作人間約定，又系爭工程之向定作人請款明細表上請款人及有
    關工程鋁門窗業者開立買受人之統一發票均為宇達公司，此為宇達公司及正宏土
    木包工業等二業者違反與定作人間之約定，或形式上對於系爭工程請款及發票仍
    以宇達公司為名義人，此等事證，均難為原告並未承包系爭工程之證據，原告此
    部分之主張，亦難謂有據。
六、綜上所陳，足認系爭四件工程，係由許陳梅雀以宇達公司及正宏土木包工業等二
    業者向定作人標得工程後，將得標之工程以得標價金之九成轉包原告承作，由原
    告獨立完成各該工程，自行負責工程盈虧，自非屬單純服務及代購材料、代僱工
    人之工地負責人，其性質與承攬無異，是被告認原告未辦營業登記，承包宇達公
    司及正宏土木包工業等二業者得標之系爭工程等四件工程，漏報銷售額，以原處
    分予以補稅及處漏稅罰，並無違誤，訴願及再訴願決定遞予維持，亦無不合，是
    原告之訴，為無理由，應予駁回。
據上論結，本件原告之訴為無理由，依行政訴訟法第一百九十五條第一項後段、第九
十八條第三項前段，判決如主文。
中　　華　　民　　國　　九十一　　　年　　　三　　　　月　　十三　　　　日
                 臺 中 高 等 行 政 法 院   第 四 庭
                                審 判 長 法  官　沈　應　南
                                         法  官　黃　淑　玲
                                         法  官　許　武　峰
右正本證明與原本無異。
如不服本判決，應於判決送達後二十日內向本院提出上訴書狀，其未表明上訴理由者
，應於提起上訴後二十日內向本院提出上訴理由書（須依對造人數附具繕本）；如於
本判決宣示或公告後送達前提起上訴者，應於判決送達後二十日內補提上訴理由書（
須附繕本）。未表明上訴理由者，逕以裁定駁回。
提起上訴應預繳送達用雙掛號郵票拾份（每份三十四元)。
中　　華　　民　　國　　九十一　　　年　　　三　　　　月　　十三　　　　日
                                     法院書記官  詹  靜  宜
